【裁判字號】    98,易,3626
【裁判日期】    981207
【裁判案由】    詐欺
【裁判全文】
臺灣臺中地方法院刑事判決              98年度易字第3626號
公  訴  人  臺灣臺中地方法院檢察署檢察官
被      告  甲○○
上列被告因詐欺案件，經檢察官提起公訴（98年度偵字第21143
號），被告於準備程序中就被訴事實為有罪之陳述，經告以簡式
審判之旨，並聽取意見後，本院合議庭裁定由受命法官獨任進行
簡式審判程序，判決如下：
    主    文
甲○○幫助意圖為自己不法之所有，以詐術使人將本人之物交付
，處拘役拾日，如易科罰金，以新臺幣壹仟元折算壹日。
    犯 罪 事 實
一、甲○○依一般社會生活之通常經驗，應可知悉一般人均可自
    行申請金融帳戶使用，如非意圖供犯罪使用，無收取他人金
    融帳戶之必要，並可預見提供金融帳戶供人使用，可能幫助
    他人作為詐欺被害人匯款之用，藉以遂行詐欺犯行，並逃避
    檢警人員之追緝，竟仍基於幫助他人詐欺取財之不確定犯意
    ，於民國97年4月15日之某時許，在臺中市西屯區逢甲公園
    內，將其在中華郵政股份有限公司臺中西屯郵局（下稱臺中
    西屯郵局）開設之帳號000-00000000000000號帳戶存摺、提
    款卡及密碼等資料，交付予真實姓名年籍均不詳，其稱呼為
    「歐里桑」之成年男子，供作「歐里桑」所屬之犯罪集團成
    員為詐欺犯行時之帳戶，以此方式幫助該犯罪集團成員遂行
    詐欺犯行。嗣該犯罪集團於97年4月15日晚上9時許，先以電
    話自稱網路賣家，向丙○○表示因其先前在雅虎奇摩網路購
    物之付款帳戶係為分期付款帳戶，需至提款機操作改變設定
    ，否則將陸續遭扣款，隨後另一名詐欺集團成員自稱郵局人
    員再打電話給丙○○，要求其至提款機前操作，丙○○因而
    陷於錯誤，遂於97年4月15日晚上10時44分許，至郵局自動
    櫃員機匯款新臺幣（下同）2萬9989元至甲○○所申辦之上
    開帳戶內。嗣因丙○○發覺遭騙報警處理而循線查獲。
二、案經丙○○訴由臺中市警察局第六分局報告臺灣臺中地方法
    院檢察署檢察官偵查起訴。
    理    由
一、前揭臺中西屯郵局帳戶確為被告甲○○所申設，並由其於97
    年4月15日之某時許，交付予「歐里桑」之人，嗣被害人丙
    ○○於犯罪事實欄所載時、地，因遭詐欺集團成員詐騙，而
    將上開款項匯入被告之臺中西屯郵局帳戶之事實，業據被告
    甲○○供承不諱，並有被害人即告訴人蕭家坤於警、偵訊時
    指述明確，復有郵政自動櫃員機交易明細表、中華郵政股份
    有限公司98年8月3日中管字第0982102114號函及檢附之帳戶
    開戶資料及客戶歷史交易清單、保安警察第二總隊第四大隊
    第二中隊受理各類案件紀錄表、受理詐騙帳戶通報警示簡便
    格式表、內政部警政署反詐騙諮詢專線紀錄表在卷可憑。則
    被告上開臺中西屯郵局之帳戶，確為詐欺集團成員作為實施
    本案詐欺取財犯行之用一節，足堪認定。
二、按刑法上之故意，分為直接故意（確定故意）與間接故意（
    不確定故意）。行為人對於構成犯罪之事實，明知並有意使
    其發生者，為直接故意；行為人對於構成犯罪之事實，預見
    其發生而其發生並不違背其本意者，為間接故意。又幫助犯
    之成立，以行為人主觀上認識被幫助者正欲從事犯罪或係正
    在從事犯罪，且該犯罪有既遂之可能，而其行為足以幫助他
    人實現構成要件者，即具有幫助故意，並不以行為人確知被
    幫助者係犯何罪名為必要。而按金融機構之帳戶為個人理財
    之工具，為便利大眾使用此一理財工具，以資活絡資金供需
    ，對於申請開設金融帳戶並無設有任何特殊之限制，一般民
    眾皆能自由申請開戶，並得同時在不同金融機構申請多數存
    款帳戶使用，乃眾所周知之事實，依一般人之社會生活經驗
    ，倘係經由合法管道之收入或支出，其於金融帳戶之存放及
    提領，本可自行向金融行庫開立帳戶後使用，殊無大費周章
    使用他人帳戶之必要，況且近來詐騙案件層出不窮，詐騙集
    團多利用人頭帳戶做為出入帳戶，不僅廣為媒體所披載，亦
    經政府一再宣導提醒注意，尤以現今各地金融機構所設自動
    提款機莫不設定轉帳之警示畫面，或張貼警示標語，促請使
    用大眾注意，衡諸目前社會以電視、報紙甚至網路等管道流
    通資訊之普及程度，以及使用自動提款機從事提款、轉帳交
    易之頻繁，苟見有陌生人不思以自己名義申請開立帳戶，反
    而向不特定人蒐集或收購他人之金融機構帳戶使用，自屬可
    疑。而現今犯罪集團或不法份子為掩飾其不法獲利途徑，避
    免執法人員之追究處罰，經常誘使一般民眾提供金融機構帳
    戶存摺等資料，渠等再以此帳戶供作對外詐騙或其他各種財
    產犯罪之不法用途使用等情，亦為一般合理之人知之甚是。
    被告於行為時為41歲之成年人，已有相當之社會生活經驗，
    對此應有相當之了解，且於被告於本院準備程序中亦為認罪
    之表示。準此，被告將所有前開帳戶之存摺、提款卡及密碼
    交予年籍、真實姓名不詳之「歐里桑」，嗣該「歐里桑」所
    屬之詐欺集團，用以實施詐欺犯行，確可預見，而容任他人
    使用，對於該人利用其帳戶向人詐取財物，並無違背其本意
    ，是被告主觀上應具有幫助他人詐取財物之不確定故意，而
    其提供郵局帳戶存摺、提款卡及密碼之行為，亦屬刑法詐欺
    罪構成要件以外之行為，其幫助詐欺犯行，應可認定。
三、綜上所述，本案事證明確，被告幫助詐欺取財之犯行，洵堪
    認定，應依法論科。
四、按幫助犯之成立，主觀上行為人須有幫助故意，客觀上須有
    幫助行為，意即須對於犯罪與正犯有共同之認識，而以幫助
    之意思，對於正犯資以助力，而未參與實施犯罪之行為者而
    言（參照最高法院75年度臺上字第1509號、88年度臺上字第
    1270號判決意旨）。本案被告甲○○將其臺中西屯郵局帳戶
    存摺、提款卡連同密碼，交予真實姓名年籍不詳之「歐里桑
    」，使其所屬之詐欺集團作為對被害人實行詐欺取財犯罪之
    取款工具，顯係基於幫助他人實行詐欺取財犯罪之犯意，且
    所為提供金融帳戶之行為，亦屬刑法詐欺罪構成要件以外之
    行為。而詐欺集團取得被告提供之上開帳戶存摺、提款卡及
    密碼等資料，藉以供詐欺被害人之用，該犯罪集團成員係犯
    刑法第339條第1項詐欺取財罪。是核被告所為，係犯刑法第
    30條第1項、第339條第1項之幫助詐欺取財罪。又其行為僅
    止於幫助，爰依刑法第30條第2項規定，按正犯之刑減輕之
    。爰審酌被告提供上揭郵局帳戶供詐欺集團成員使用，助長
    詐欺集團財產犯罪之風氣，致本案被害人受騙而匯款，實為
    當今社會層出不窮之詐財事件所以發生之根源，造成社會互
    信受損，擾亂金融交易往來秩序，影響層面甚大，且亦因被
    告提供帳戶之行為，使執法人員難以追查該詐騙集團之真實
    身分，實屬不該，應予相當之非難，並考量被告於本院坦承
    犯行，犯後態度尚稱良好，並酌量被告之智識程度、犯罪動
    機、目的、手段、提供帳戶之數量、對於被害人所生之危害
    等一切情狀，量處如主文所示之刑，並諭知易科罰金之折算
    標準，以示懲儆。
據上論斷，應依刑事訴訟法第273條之1第1項、第299條第1項前
段，刑法第30條第1項前段、第2項、第339條第1項、第41條第1
項前段，刑法施行法第1條之1第1項、第2項前段，判決如主文。
本案經檢察官乙○○到庭執行職務。
中    華    民    國    98    年   12    月    7     日
                    刑事第三庭  法  官  李慧瑜
以上正本證明與原本無異。
如不服本判決，應於收受送達後10日內向本院提出上訴書狀（應
敘述具體理由並附繕本）。
                                書記官  陳青瑜
中    華    民    國    98    年   12    月    7     日
附錄論罪科刑法條：
中華民國刑法第339條第1項
意圖為自己或第三人不法之所有，以詐術使人將本人或第三人之
物交付者，處5年以下有期徒刑、拘役或科或併科1千元以下罰金
。


司法院資訊處製作；財團法人民間司法改革基金會備份。
